【裁判字號】    95,訴,900
【裁判日期】    950728
【裁判案由】    毒品危害防制條例
【裁判全文】
臺灣板橋地方法院刑事判決               95年度訴字第900號
公  訴  人  臺灣板橋地方法院檢察署檢察官
被      告  甲○○
                    （現另案在臺灣臺北監獄士林分監執行中
上列被告因違反毒品危害防制條例案件，經檢察官提起公訴（95
年度毒偵字第838 號）及移送併辦（95年度毒偵字第1954號、第
1690號），被告於準備程序中就被訴事實為有罪之陳述，經本院
合議庭裁定由受命法官獨任進行簡式審判程序，本院判決如下：
    主  文
甲○○連續施用第一級毒品，累犯，處有期徒刑玖月；扣案附表
編號1 、編號9 、編號11所示海洛因沒收銷燬之，扣案附表編號
2 、編號10、編號12、編號15、編號20所示物品均沒收。又連續
施用第二級毒品，累犯，處有期徒刑陸月；扣案附表編號3 、編
號13所示安非他命沒收銷燬之，扣案附表編號4 至編號8 、編號
14、編號16至編號19所示物品均沒收。應執行有期徒刑壹年；扣
案附表編號1 、編號3 、編號9 、編號11、編號13所示海洛因及
安非他命沒收銷燬之，扣案附表編號2 、編號4 至編號8 、編號
10、編號12、編號14至編號20所示物品均沒收。
    事  實
一、甲○○前因違反毒品危害防制條例案件，經本院以94年度簡
    字第1760號判決判處有期徒刑3 月，如易科罰金以銀元300
    元折算1 日確定，於民國94年7 月26日易科罰金執行完畢。
    又因施用毒品違反毒品危害防制條例案件，經本院以93年度
    毒聲字第1520號裁定送勒戒處所觀察、勒戒，於93年10月19
    日執行完畢，認無繼續施用毒品之傾向，由臺灣板橋地方法
    院檢察署檢察官以93年度毒偵字第3039號、第4294號為不起
    訴處分確定。詎不知悛悔，猶基於施用第一級毒品海洛因（
    以下簡稱海洛因）之概括犯意，自上開觀察、勒戒執行完畢
    釋放後5 年內之94年12月14日晚間11時許起，至95年2 月14
    日中午12時許止，在臺北縣中和市○○街34巷3 號住處，以
    將海洛因捲入香煙點燃吸食其煙霧之方式，連續施用海洛因
    多次，平均約每5 小時施用1 次。復基於施用第二級毒品安
    非他命之概括犯意，自94年12月間某日起，至95年1 月14日
    下午6 時許，在前址住處，以將安非他命置入玻璃球或吸食
    器內燒烤產生煙霧之方式，連續施用安非他命多次，平均約
    每3 日施用1 次。嗣於：(一)94年12月15日上午8 時20分許，
    經警持搜索票在上址執行搜索而查獲，並扣得附表編號1 至
    編號8 、編號21所示物品。(二)於95年1 月14日下午6 時30分
    許，在上址為警查獲，並扣得附表編號9 至編號19、編號22
    、23所示物品。(三)於95年2 月14日下午5 時30分許，為警在
    上址執行搜索而查獲，並扣得附表編號20所示物品。
二、案經臺北市政府警察局刑事警察大隊移送臺灣板橋地方法院
    檢察署檢察官偵查起訴及移送併辦。
    理  由
一、上揭事實，業據被告甲○○於檢察官訊問及本院審理時坦承
    不諱，並有附表編號1 至編號20所示物品扣案可資佐證。且
    被告於95年1 月14日為警查獲後所排放之尿液經採樣送驗，
    以酵素免疫分析法檢驗及氣相層析質譜儀法確認檢驗結果，
    於安非他命及鴉片類均呈陽性反應，其於同年2 月14日為警
    查獲後排放之尿液經以酵素免疫分析法及氣相層析質譜儀法
    檢驗結果，亦呈鴉片類陽性反應，有臺灣檢驗科技股份有限
    公司濫用藥物尿液檢驗報告2 件附卷足稽。而前述於94年12
    月15日查扣如附表編號1 所示毒品，及於95年1 月14日查扣
    如附表編號9 、編號13所示毒品，經依聯勤204 廠製造之毒
    品檢驗A 包試劑初步檢驗結果，分呈嗎啡、海洛因及安非他
    命反應，有臺北市政府警察局刑事警察大隊查獲涉嫌毒品危
    害防制條例案件毒品初步鑑驗報告書2 件存卷為憑，俱徵被
    告前揭不利於己自白與事實相符。又被告前因施用毒品違反
    毒品危害防制條例案件，經本院以93年度毒聲字第1520號裁
    定送勒戒處所觀察、勒戒，於93年10月19日執行完畢，認無
    繼續施用毒品之傾向，由臺灣板橋地方法院檢察署檢察官以
    93年度毒偵字第3039號、第4294號為不起訴處分確定，有臺
    灣板橋地方法院檢察署全國施用毒品案件紀錄表在卷可佐。
    被告係於前揭觀察、勒戒執行完畢釋放後5 年內再犯本案違
    反毒品危害防制條例第10條之罪，事證明確，其犯行堪予認
    定。
二、按94年2 月2 日修正公布，95年7 月1 日施行之刑法第2 條
    第1 項：「行為後法律有變更者，適用行為時之法律。但行
    為後之法律有利於行為人者，適用最有利於行為人之法律。
    」之規定，係規範行為後法律變更所生新舊法律比較適用之
    準據法，於新法施行後，應適用新法第2 條第1 項之規定，
    為「從舊從輕」之比較，至從刑附屬於主刑，除法律有特別
    規定者外，依主刑所適用之法律（最高法院95年第8 次刑事
    庭會議決議意旨參照）。被告行為後，刑法第47條、第51條
    規定業於94年2 月2 日修正，第56條連續犯之規定亦經刪除
    ，並均自95年7 月1 日起施行。修正前刑法第47條規定：「
    受有期徒刑之執行完畢，或受無期徒刑或有期徒刑一部之執
    行而赦免後，5 年以內再犯有期徒刑以上之罪者，為累犯，
    加重本刑至二分之一。」，修正後刑法第47條規定：「受徒
    刑之執行完畢，或一部之執行而赦免後，5 年以內故意再犯
    有期徒刑以上之罪者，為累犯，加重本刑至二分之一。第98
    條第2 項關於因強制工作而免其刑之執行者，於受強制工作
    處分之執行完畢或一部之執行而免除後，5 年以內故意再犯
    有期徒刑以上之罪者，以累犯論。」；本案被告係故意施用
    海洛因、安非他命違反毒品危害防制條例而犯罪，是修正前
    刑法第47條規定對之並無不利。而修正前刑法第51條規定：
    「數罪併罰，分別宣告其罪之刑，依左列各款定其應執行者
    ：(一)宣告多數死刑者，執行其一。(二)宣告之最重刑為死刑者
    ，不執行他刑。但從刑不在此限。(三)宣告多數無期徒刑者，
    執行其一。(四)宣告之最重刑為無期徒刑者，不執行他刑。但
    罰金及從刑不在此限。(五)宣告多數有期徒刑者，於各刑中之
    最長期以上，各刑合併之刑期以下，定其刑期。但不得逾20
    年。(六)宣告多數拘役者，比照前款定其刑期。但不得逾4 個
    月。(七)宣告多數罰金者，於各刑中之最多額以上，各刑合併
    之金額以下，定其金額。(八)宣告多數褫奪公權者，僅就其中
    最長期間執行之。(九)宣告多數沒收者，併執行之。(十)依第五
    款至第九款所定之刑，併執行之。」，修正後刑法第51條規
    定：「數罪併罰，分別宣告其罪之刑，依下列各款定其應執
    行者：(一)宣告多數死刑者，執行其一。(二)宣告之最重刑為死
    刑者，不執行他刑。但罰金及從刑不在此限。(三)宣告多數無
    期徒刑者，執行其一。(四)宣告之最重刑為無期徒刑者，不執
    行他刑。但罰金及從刑不在此限。(五)宣告多數有期徒刑者，
    於各刑中之最長期以上，各刑合併之刑期以下，定其刑期。
    但不得逾30年。(六)宣告多數拘役者，比照前款定其刑期。但
    不得逾120 日。(七)宣告多數罰金者，於各刑中之最多額以上
    ，各刑合併之金額以下，定其金額。(八)宣告多數褫奪公權者
    ，僅就其中最長期間執行之。(九)宣告多數沒收者，併執行之
    。(十)依第五款至第九款所定之刑，併執行之。但應執行者為
    3 年以上有期徒刑與拘役時，不執行拘役。」；比較修正前
    後數罪併罰定應執行刑標準，以修正前刑法第51條之規定較
    有利於被告。又修正後刑法第56條連續犯之規定業經刪除，
    此雖非犯罪構成要件之變更，惟顯已影響行為人刑罰之法律
    效果，自屬法律變更，參酌最高法院95年第8 次刑事庭會議
    決議意旨，以適用修正前刑法第56條規定論以連續犯，對被
    告較為有利。是經綜合比較新舊法結果，以修正前刑法規定
    較有利於被告，應依刑法第2 條第1 項前段規定，一體適用
    修正前之刑法規定。
三、按海洛因及安非他命分係毒品危害防制條例所規定之第一級
    毒品及第二級毒品，被告分別施用之，核係犯同條例第10條
    第1 項之施用第一級毒品罪及同條第2 項之施用第二級毒品
    罪。被告施用海洛因、安非他命前後持有第一、二級毒品之
    低度行為，分別為其施用之高度行為所吸收，均不另論罪。
    被告多次施用海洛因及施用安非他命犯行，時間緊接，手法
    相同，所犯為構成要件相同之罪名，顯係分別基於概括犯意
    反覆實施，為連續犯，應依修正前刑法第56條規定各論以一
    罪，並均加重其刑。公訴人雖僅就被告自94年11月17日後某
    日起至95年1 月14日（起訴書誤載為13日）止，連續施用海
    洛因、安非他命之犯罪事實提起公訴，惟被告其餘施用海洛
    因犯行，與上開經起訴論罪之施用海洛因行為間有連續犯之
    裁判上一罪關係，為起訴之效力所及，本院自得併予審理。
    被告所犯上開二罪，犯意各別，罪名互殊，應予分論併罰。
    又被告有如本判決事實欄所述論罪科刑之執行紀錄，有臺灣
    高等法院被告前案紀錄表可按，其於有期徒刑執行完畢後5
    年內再犯上開有期徒刑以上之罪，為累犯，應依修正前刑法
    第47條規定，加重其刑，並與連續犯之加重，遞加重之。爰
    審酌被告有因違反毒品危害防制條例案件接受刑之科處及執
    行之紀錄，又因施用毒品經觀察、勒戒後，獲不起訴處分之
    寬典，猶連續施用海洛因、安非他命再犯本罪，顯見其自制
    力薄弱，且未衷心悛悔，漠視法令之禁制濫用藥品，應予非
    難，兼衡其施用海洛因、安非他命所生危害實以自戕健康為
    主，及其犯後坦承犯行，非無悔意，態度良好等一切情狀，
    量處如主文所示之刑，並依修正前刑法第51條規定，定其應
    執行之刑，資為懲儆。
四、扣案附表編號1 及編號9 之海洛因5 包、編號11所示海洛因
    殘渣袋25只內之海洛因殘渣、編號3 所示安非他命殘渣袋6
    只內之安非他命殘渣、編號13之安非他命11包，為查獲之毒
    品，不問屬於何人所有，應依毒品危害防制條例第18條第1
    項前段規定，沒收銷燬之。而扣案附表編號2 、10、12、15
    、20所示物品，係供被告施用海洛因所用，編號4 至編號8
    、編號14、編號16至編號19所示物品，係供被告施用安非命
    所用，且均為被告所有之物，此據被告於檢察官訊問及本院
    審理時供承在卷，應依修正前刑法第38條第1 項第2 款規定
    ，併予宣告沒收。至附表編號22所示海洛因16包，雖係查獲
    之毒品，及編號23所示00號分裝袋10只，均經被告否認為其
    所有之物，並供稱係同案犯罪嫌疑人鄒啟昌所有，復據鄒啟
    昌於臺北市政府警察局刑事警察大隊偵查第四隊扣押物品目
    錄表上簽名確認為持有人，鄒啟昌所涉違反毒品危害防制條
    例罪嫌，亦經臺北市政府警察局刑事警察大隊另案移送，上
    開扣案物品，仍有供作證據方法之可能，且本案查無其他積
    極證據可資證明前開物品為被告所有及與其施用海洛因、安
    非他命犯行間有何關聯性，自不得逕予宣告沒收或銷燬之。
    另扣案附表編號21所示研磨缽1 只，被告否認為其所有供施
    用毒品使用，此部分亦無證據可資證明，尚難認定係被告所
    有之物及與其施用海洛因或安非他命犯行之關聯性，無從予
    以沒收，附此敘明。
據上論斷，應依刑事訴訟法第273 條之1 第1 項、第299 條第1
項前段，毒品危害防制條例第10條第1 項、第2 項、第18條第1
項前段，刑法第2 條第1 項前段、第11條前段、修正前刑法第56
條、修正前刑法第47條、刑法第38條第1 項第2 款、修正前刑法
第51條第5 款，判決如主文。
本案經檢察官蔡元仕到庭執行職務。
中    華    民    國    95    年    7     月    28    日
                        刑事第一庭  法  官  廖  怡  貞
以上正本證明與原本無異。
如不服本判決，應於判決送達後10日內，向本院提出上訴狀，上
訴於臺灣高等法院。
                                    書記官  林  惠  齡
中    華    民    國    95    年    7     月    28    日
※附錄本案論罪科刑法條全文※
毒品危害防制條例第10條：
施用第一級毒品者，處6 月以上5 年以下有期徒刑。
施用第二級毒品者，處3 年以下有期徒刑。
附表：
┌──┬──────────────┬────────┐
│編號│扣案物品                    │數量            │
├──┼──────────────┼────────┤
│1   │海洛因                      │1 包（毛重0 點25│
│    │                            │公克）          │
├──┼──────────────┼────────┤
│2   │編號1 所示海洛因之包裝袋    │1 只            │
├──┼──────────────┼────────┤
│3   │安非他命殘渣袋6 只內之安非他│量微無法秤重    │
│    │命殘渣                      │                │
├──┼──────────────┼────────┤
│4   │編號3 所示安非他命殘渣袋（內│6 只            │
│    │含安非他命殘渣，量微無法秤重│                │
│    │）                          │                │
├──┼──────────────┼────────┤
│5   │分裝杓管                    │2 支            │
├──┼──────────────┼────────┤
│6   │安非他命吸食器              │1 組            │
├──┼──────────────┼────────┤
│7   │玻璃球吸食器                │1 支            │
├──┼──────────────┼────────┤
│8   │分裝夾鏈袋                  │1 批            │
├──┼──────────────┼────────┤
│9   │海洛因                      │4 包（毛重7 點1 │
│    │                            │公克，即臺北市政│
│    │                            │府警察局刑事警察│
│    │                            │大隊偵查第四隊扣│
│    │                            │押物品目錄表第1 │
│    │                            │項、第2 項）    │
├──┼──────────────┼────────┤
│10  │編號9 所示海洛因之包裝袋    │4 只            │
├──┼──────────────┼────────┤
│11  │海洛因殘渣袋25只內之海洛因殘│量微無法秤重    │
│    │渣                          │                │
├──┼──────────────┼────────┤
│12  │編號11所示海洛因殘渣袋（內含│25只            │
│    │海洛因殘渣，量微無法秤重）  │                │
├──┼──────────────┼────────┤
│13  │安非他命                    │11包（毛重7 點4 │
│    │                            │公克）          │
├──┼──────────────┼────────┤
│14  │編號13所示安非他命之包裝袋  │11只            │
├──┼──────────────┼────────┤
│15  │注射針筒                    │1 批            │
├──┼──────────────┼────────┤
│16  │吸食工具                    │1 批            │
├──┼──────────────┼────────┤
│17  │分裝工具                    │1 批            │
├──┼──────────────┼────────┤
│18  │安非他命吸食器              │1 批            │
├──┼──────────────┼────────┤
│19  │分裝袋                      │1 批            │
├──┼──────────────┼────────┤
│20  │注射針筒                    │7 支            │
├──┼──────────────┼────────┤
│21  │研磨缽                      │1 組            │
├──┼──────────────┼────────┤
│22  │海洛因                      │16包（毛重4 點75│
│    │                            │公克，即臺北市政│
│    │                            │府警察局刑事警察│
│    │                            │大隊偵查第四隊扣│
│    │                            │押物品目錄表第9 │
│    │                            │項、第10項）    │
├──┼──────────────┼────────┤
│23  │00號分裝袋                  │10只            │
└──┴──────────────┴────────┘


司法院資訊處製作；財團法人民間司法改革基金會備份。
